【裁判字號】    97,交上易,20
【裁判日期】    971218
【裁判案由】    公共危險等
【裁判全文】
臺灣高等法院花蓮分院刑事判決        97年度交上易字第20號
上  訴  人  臺灣花蓮地方法院檢察署檢察官
被      告  甲○○
選任辯護人  俞建界律師
上列上訴人因被告過失傷害案件，不服臺灣花蓮地方法院中華
民國97年7月22日96年度交易字第34號第一審判決（起訴案號：
臺灣花蓮地方法院檢察署96年度偵字第2376號），提起上訴，本
院判決如下：
    主  文
上訴駁回
    理  由
一、本案經本院審理結果，認第一審所為被告無罪之判決，認事
    用法並無不當，應予維持，並引用第一審判決書所記載之理
    由如附件所示。
二、檢察官上訴意旨略以：
（一）被告甲○○於民國95年7月21日19時45分許，騎乘車牌號
      碼HGL-916號重型機車後載石心瑩，沿花蓮縣吉安鄉仁和
      村空軍防校東側圍牆旁之產業道路由南往北行駛，途經該
      路段同鄉仁和村仁光60號前，未注意車前狀況及行經未劃
      標線道路時，未靠右行駛，導致與被害人蘇家昌所騎乘車
      牌號碼HDB-337號重機車迎面對撞，致被害人因而受有頭
      部外傷併嚴重腦挫傷及顱骨骨折及腦內出血、右側第四肋
      骨骨折等傷害，嗣送醫後已呈木僵類植物人狀態，致其身
      體、健康因此受有重大不治重傷害之犯罪事實，業據指定
      告訴人丙○○指述，並有道路交通事故現場圖、道路交通
      事故調查報告表、財團法人佛教慈濟綜合醫院、財團法人
      臺灣基督教門諾會醫院診斷證明各一份在卷可證。
（二）原審以本案經送往臺灣省花東區車輛行車事故鑑定委員會
      鑑定及臺灣省車輛行車事故覆議鑑定委員會覆議結果，均
      認被告並無肇事因素及依職權送往中央警察大學鑑定結果
      ，亦認本案車禍發生，係因被害人在前揭路段行駛時，未
      靠道路右側行駛，致其車頭與被告機車左側車身碰撞而生
      ，依現場與路面跡證、車損狀況，經肇事重建結果亦認被
      告並無肇事因素，認被告行駛時已靠右行駛，本案車禍發
      生係因被害人機車在由北往南行駛時，超出路面中央位置
      ，且有超越前車，致與被告機車碰撞情形，被告係在自己
      車道上正當行駛，並無過失。然查：鑑定機關所出具之鑑
      定報告，僅係提供鑑定意見供法院參考，該鑑定結果並無
      事實上之拘束力，法院仍須依據事證加以判斷，本案發生
      車禍之路段，無號誌標誌設施，道路亦未畫有標線，無行
      車分向線，依規定被告與被害人車輛均應靠右行駛，觀諸
      卷附道路交通事故現場圖，兩車所留刮地痕跡均在道路中
      心線附近，被害人機車與被告機車撞擊後係呈微角度趨近
      直線往前滑行，被告機車所產生之刮地痕跡亦呈直線前進
      ，顯見二車係在道路中心線附近正面對撞無訛，若兩車均
      在道路中心線附近行駛，鑑定結果認為被害人未靠右行駛
      具有肇事因素，同樣被告亦未靠右行駛，一樣也具有肇事
      因素。復觀以被告及被害人車損情形：被告機車係車頭前
      導流板左側邊下方、左側踏板、左側車身飾板有遭撞擊受
      損情形；而被害人機車則係車頭前導流飾板除右上方外幾
      近全部撞落、車頭左側車燈破損等情，均係車頭或靠近車
      頭部位受損，此亦證明二車為些微角度對撞，二車碰撞點
      在道路中心線附近，原審認以被告騎乘機車發生車禍時係
      在該路段由南往北偏右側行駛，應有錯誤。
（三）又被告辯稱：伊當時騎乘車牌號碼HGL-916號重型機車後
      載石心瑩，行經花蓮縣吉安鄉仁和村空軍防校東側圍牆旁
      之產業道路同鄉仁和村仁光60號前時，因與一部小貨車會
      車後，與小貨車同向之被害人自該小貨車後方突然超車出
      現，該路段並未繪製標線，係被害人闖入伊車道才會發生
      車禍云云。然查：並無證據證明車禍發生前確實有小貨車
      經過，如有小貨車經過，在路況不明前，被告更應注意小
      貨車後方之來車狀況，證人石心瑩於審理中證稱：在撞擊
      前就有看到對方機車；被告於審理中也自承：發生碰撞前
      有看到被害人機車在貨車後面，騎得很快等語，顯見被告
      已預見對向來車，卻疏未注意車前狀況，具有疏失。而依
      據證人石心瑩於審理中之證詞，亦無法證明當時有小貨車
      經過，證人就發生車禍經過與看到對向被告駕駛機車係在
      與小貨車會車前或會車後，證詞反覆不一，對於關鍵問題
      ，數次沈默不回答，有審理筆錄可稽，且依照證人石心瑩
      所言，一會車後即發生車禍，顯證被告機車係行駛在靠近
      中心線附近，也即被告未靠右行駛，而具有過失，是原審
      認定：被害人確係因超車向左偏行，未注意對向有被告機
      車駛來，始發生碰撞無訛及採信被告所辯車禍發生前，小
      貨車後方突然出現被害人機車超車，才會發生車禍，於認
      事用法似有違誤等語。
三、按汽車除行駛於單行道或指定行駛於左側車道外，在未劃分
    向線或分向限制線之道路，應靠右行駛；汽車駕駛人，不在
    未劃分標線道路之中央右側部分駕車者，處新臺幣600元以
    上1200元以下罰鍰，道路交通安全規則第95條第1項及道路
    交通管理處罰條例第39條第1項分別定有明文。依上揭規定
    ，「靠右行駛」應指在道路中央右側部分行駛，倘行駛時未
    逾越道路中央位置，即與上開規定無違。查本案被害人蘇家
    昌所騎乘之機車於倒地後，其刮地痕跡幾乎呈直線由北往南
    延伸10.6公尺，且刮地痕跡與車身向右傾倒後倒放位置皆已
    超越路面中心而偏向其行駛方向之左側，此有臺灣花蓮地方
    法院檢察署96年度交查字第27號偵查卷頁3之道路交通事故
    現場圖及同卷頁10之交通事故現場照片可稽，足認被害人行
    駛機車已違反前揭規定，而駛入對向車道甚明。又觀諸同卷
    頁13之被告機車倒地後照片，其刮地痕跡及血跡皆位於機車
    附近，且機車倒放位置緊靠右側道路邊線，復參以證人石心
    瑩於原審之證述：「那天是跟一台小貨車會車，然後就被後
    面的機車撞到」（原審卷頁123）、「撞到後就掉進水溝裡
    了」
    （原審卷頁124），及該道路緊鄰水溝等情，則被告有靠道
    路右側行駛，亦足以採信。本案檢察官及告訴人指稱被告未
    靠右行駛，依現場跡證觀之，即難為對被告不利之認定。是
    被告既已遵守交通規則而靠右行駛，被害人貿然駛入對向車
    道，被告又因車道狹窄無從閃避，被告自不負有過失責任。
四、末按鑑定人之鑑定僅係供事實審法院判斷、認定事實之證據
    資料之一端，鑑定人所為之鑑定意見於法並不能拘束法院之
    認定，法院所認定事實，固非不得參考鑑定人所為之鑑定意
    見，然實則法院係本於其調查相關之證據資料所得之確切心
    證，而為判斷。本件車禍經臺灣省花東區車輛行車事故鑑定
    委員會鑑定後，認被害人蘇家昌酒精濃度過量於夜間駕駛重
    型機車行經未劃標線道路，未靠右行駛，為肇事原因，被告
    駕駛重型機車無肇事因素（原審卷頁66）；臺灣省車輛行車
    事故覆議委員會鑑定亦採相同結論（原審卷頁67）；經中央
    警察大學鑑定，被告無肇事因素等，均僅係本院認定事實之
    參考，不能拘束本院之認定。惟依前所述，本院依現場之跡
    證亦得出被告無過失之結果，事證已明，上訴意旨指摘原判
    決不當，求予撤銷改判，為無理由，應予駁回。
據上論斷，應依刑事訴訟法第368條、第373條，判決如主文。
本案經檢察官乙○○到庭執行職務。
中    華    民    國    97    年    12    月    18    日
                  刑事庭審判長法  官    林 慶 煙
                              法  官    賴 淳 良
                              法  官    林 碧 玲
以上正本證明與原本無異。
本件判決不得上訴。
                              書記官    林 明 智
中    華    民    國    97    年    12    月    18    日


司法院資訊處製作；財團法人民間司法改革基金會備份。
